【裁判字號】    92,交聲,675
【裁判日期】    921205
【裁判案由】    違反道路交通管理處罰條例聲明異議
【裁判全文】
臺灣臺北地方法院交通事件裁定                    九十二年度交聲字第六七五號
    原處分機關  臺北市交通事件裁決所
    異  議  人  甲○○  男，四十七歲（民國四十五年十月二十四日生）
    即受處分人
右列異議人即受處分人因違反道路交通管理處罰條例案件，對於臺北市交通事件裁決
所北市裁三字第駕裁二二－ＡＹ0000000號違反道路交通管理事件裁決書，聲
明異議，本院裁定如左：
    主      文
異議駁回。
    理      由
一、本件異議意旨略以：異議人即受處分人甲○○於民國九十二年三月二十八日晚間
    十時十八分許，駕駛其所有、車牌號碼ＣＩＭ－八五三號重型機車，行至臺北市
    ○○路○段三六四巷口，於東西向行車管制號誌已轉變為圓形紅燈、表示面對紅
    燈之車輛禁止通行、不得超越停止線或進入路口時，超越路口東西向停止線停等
    紅燈，而為警以科學儀器相機取得證據資料相片後，以「紅燈越線臨停」逕行舉
    發，再經臺北市交通事件裁決所以「不遵守道路交通標線之指示」裁罰新臺幣九
    百元，並記違規點數一點，但當日異議人係沿臺北市○○路○段由北向南方向行
    駛，行經該路段與三六四巷交岔路口，擬左轉東向行駛，因未敢直接左轉而以兩
    段方式進行左轉遂先行至三六四巷口待轉，因而超越東西向停止線停等紅燈，並
    非故意違反規定、紅燈越線臨停，且員警自異議人所乘機車後方逕行拍照舉發，
    亦與情理不符，是聲明異議，請求撤銷原裁決。
二、按行車管制號誌圓形紅燈顯示之意義如左：（一）車輛面對圓形紅燈表示禁止通
    行，不得超越停止線或進入路口；停止線，用以指示行駛車輛停止之界限，車輛
    停止時，其前懸部分不得伸越該線；本標線設於已設有「停車再開」標誌或設有
    號誌之交岔路口，鐵路平交道或行人穿越道之前方及左彎待轉區○○○○道路交
    通標誌標線號誌設置規則第二百零六條第五款第一目、第一百七十條第一項定有
    明文。又汽車駕駛人，駕駛汽車有左列情形之一，而本章各條無處罰之規定者，
    處新臺幣九百元以上一千八百元以下罰鍰：（三）不遵守道路交通標誌、標線、
    號誌之指示者；汽車駕駛人有左列各款所列條款之一者，除依原條款處罰鍰外，
    並予記點：（一）有第三十三條、第三十八條第一項、第四十條第一項、第四十
    五條、第四十七條第一款至第四款、第四十八條、第四十九條或第六十條第一項
    、第二項第一款至第三款情形之一者，各記違規點數一點；汽車駕駛人之行為有
    左列情形之一，當場不能或不宜攔截製單舉發者，得對汽車所有人逕行舉發處罰
    ：（六）其他違規行為經以科學儀器取得證據資料者；違反道路交通管理處罰條
    例第十二條至第六十八條之行為，由公路主管機關處罰；道路交通管理處罰條例
    所定罰鍰之處罰，行為人接獲違反道路交通管理事件通知單後，於十五日內得不
    經裁決，逕依第九十二條第三項之罰鍰基準規定，向指定之處所繳納結案；不服
    舉發事實者，應於十五日內，向處罰機關陳述意見；其不依通知所定期限前往指
    定處所聽候裁決，且未依規定期限繳納罰鍰結案或向處罰機關陳述意見者，處罰
    機關得逕行依違反道路交通管理事件統一裁罰基準及處理細則（九十一年九月一
    日前名稱為違反道路交通管理事件統一裁罰標準及處理細則）暨違反道路交通管
    理事件統一裁罰基準表所定標準裁決之，道路交通管理處罰條例第六十條第二項
    第三款、第六十三條第一項第一款、第七之二條第一項第六款、第八條第一項第
    一款、第九條第一項亦有明文規定。
三、經查：
（一）本件異議人於九十二年三月二十八日晚間十時十八分許，駕駛其所有、車牌號
      碼ＣＩＭ－八五三號重型機車，行至臺北市○○路○段三六四巷口，於東西向
      行車管制號誌已轉變為圓形紅燈、表示面對紅燈之車輛禁止通行、不得超越停
      止線或進入路口時，猶超越路口東西向停止線停等紅燈，而為警以科學儀器相
      機取得證據資料相片後，以「紅燈越線臨停」逕行舉發，異議人於應到案日期
      即九十二年五月七日前向臺北市交通事件裁決所提出申訴，再經臺北市交通事
      件裁決所於九十二年五月二十二日以「不遵守道路交通標線之指示」，依道路
      交通管理處罰條例第六十條第二項第三款、第六十三條第一項第一款之規定，
      以北市裁三字第駕裁二二－ＡＹ0000000號違反道路交通管理事件裁決
      書裁罰異議人最低罰鍰新臺幣九百元，並記違規點數一點之事實，已經異議人
      以書狀坦承不諱，核與臺北市政府警察局北市警交大字第ＡＹ0000000
      號舉發違反道路交通管理事件通知單所載相符；其中異議人所有之車牌號碼Ｃ
      ＩＭ－八五三號重型機車確於九十二年三月二十八日晚間十時十八分許，在臺
      北市○○路○段三六四巷交岔路口、東西向行車管制號誌已轉變為圓形紅燈之
      際，猶超越東西向停止線、在行人穿越道上停等紅燈，已經本院職權調閱證據
      資料採證相片審認明確，有臺北市政府警察局萬華分局北市警萬分交字第０九
      二六二九一五九００號覆函暨採證相片二紙附卷可稽。
（二）異議人雖辯稱當日其係沿臺北市○○路○段由北向南方向行駛，行經該路段與
      三六四巷交岔路口，擬左轉東向行駛，因未敢直接左轉而以兩段方式進行左轉
      遂先行至三六四巷口待轉，因而超越東西向停止線停等紅燈，並非故意違反規
      定、紅燈越線臨停，且員警自異議人所乘機車後方逕行拍照舉發，亦與情理不
      符云云，然：
    １異議人就其當日係沿臺北市○○路○段由北向南方向行駛，行經該路段與三六
      四巷交岔路口，擬左轉東向行駛，因未敢直接左轉而以兩段方式進行左轉遂先
      行至三六四巷口待轉，因而超越東西向停止線停等紅燈一節，並未能提出任何
      證據以資佐憑，且機器腳踏車行駛之車道及轉彎，應依標誌或標線之規定行駛
      ，無標誌或標線者，依左列規定行駛：（三）同向三車道以上道路，均應以兩
      段方式進行左轉彎；單行道道路，行駛於右側車道或慢車道者，應以兩段方式
      進行左轉彎，行駛於左側車道或慢車道者，應以兩段方式進行右轉彎，道路交
      通安全規則第九十九條第一項第三款規定甚明，是機器腳踏車僅在有標誌、標
      線或前述情況下應以兩段方式進行左轉，並非要須以兩段方式左轉，合先敘明
      而臺北市○○路○段為雙向四線道，並非同向三車道以上道路，該路段與三六
      四巷交岔路口亦未設有「禁止左轉」或「機慢車兩段左轉」標誌及「機慢車左
      轉待轉區」標線，此經異議人陳明在卷，核與採證相片所示道路狀況一致，是
      異議人當日縱確係沿臺北市○○路○段由北向南方向行至該路段與三六四巷交
      岔路口，擬左轉東向行駛，亦本得逕行左轉，無庸以兩段方式左轉，異議人既
      未敢逕行左轉，而擬以兩段方式進行左轉，自仍應遵守其待轉方向交通號誌即
      行車管制號誌圓形紅燈、交通標線即停止線之指示，面對圓形紅燈時不得超越
      停止線、進入路口，焉有以兩段方式進行左轉後，竟得據以違反待轉方向之交
      通號誌、標誌、標線指示之理？異議人此節所辯，已無可採。
    ２汽車駕駛人之行為有左列情形之一，當場不能或不宜攔截製單舉發者，得對汽
      車所有人逕行舉發處罰：（六）其他違規行為經以科學儀器取得證據資料者，
      道路交通管理處罰條例第七之二條第一項第六款亦有明文，則本件舉發員警既
      已以科學儀器相機取得異議人違反道路交通安全規則之證據資料相片，且經員
      警判斷依當時情形不宜當場攔截製單舉發，其逕行舉發，於法亦無違，異議人
      稱與情理不符，亦非有據。
（三）異議人既係於路口行車管制號誌已轉變為圓形紅燈後，猶超越停止線、進入路
      口，為警以科學儀器相機取得證據資料相片，其違反道路交通標線之指示、紅
      燈越線臨停甚明。
四、綜上所述，異議人確有如舉發違反道路交通管理事件通知單所載之紅燈越線臨停
    之違規事實，其於舉發通知單所載應到案日期即九十二年五月七日前向原處分機
    關臺北市交通事件裁決所提出申訴，本件原處分機關依道路交通管理處罰條例第
    六十條第二項第三款、第六十三條第一項第一款、違反道路交通管理事件統一裁
    罰基準及處理細則暨違反道路交通管理事件統一裁罰基準表之規定，裁罰異議人
    最低罰額新臺幣九百元，並記違規點數一點，其認事用法均無不當，裁罰額度亦
    甚妥適，異議人之聲明異議，尚非有據，應予駁回。
五、據上論結，應依道路交通案件處理辦法第十九條，裁定如主文。
中      華      民      國    九十二    年     十二     月      五      日
                              臺灣臺北地方法院交通法庭
                                      法  官  洪  文  慧
右正本證明與原本無異。
如不服本裁定，應於裁定送達後五日內向本院提出抗告狀。
                                      書記官  江  虹  儀
中      華      民      國    九十二    年     十二     月      五      日


司法院資訊處製作；財團法人民間司法改革基金會備份。
